臺灣苗栗地方法院刑事判決　　　　　　　　　　　　　九十三年度易字第五五八號
　　公　訴　人　臺灣苗栗地方法院檢察署檢察官
　　被　　　告　甲○○
右列被告因詐欺等案件，經檢察官提起公訴（九十二年度偵字第四九七七號），本院
合議庭裁定後，以簡式審判程序判決如左：
    主  文
甲○○共同連續意圖為自己之不法所有，以詐術使人將本人之物交付，處有期徒刑壹
年陸月。
    犯罪事實及理由
一、犯罪事實：
    甲○○於民國九十二年十月間因二件竊盜罪，經本院各分別判處有期徒刑六月，
    又於九十三年三月間因贓物罪為本院判處有期徒刑六月，如易科罰金，均以三百
    元折算一日，經更定執行刑為一年四月，自九十二年十二月五日入監服刑中（不
    構成累犯）。明知其無資力，亦無給付分期價款之意，竟夥同鄭清和（另案通緝
    中）及年籍不詳名為「江文雄」之成年男子，共同基於意圖為自己及他人不法所
    有之概括犯意聯絡，於九十一年十一月四日，在順益汽車股份有限公司（以下簡
    稱順益公司）位於臺北市之「內湖營業所」，偽以購車為由，以甲○○為買受人
    ，向順益公司，以附條件買賣分期付款方式，購買車牌號碼為六Ｅ─００三九號
    自用小客車，為動產擔保交易之債務人。約定總價金新臺幣（下同）七十五萬八
    千元，除頭期款與交車款外，餘款三十八萬元，加計貸款利息十一萬四千五百六
    十八元，共計四十九萬四千五百六十八元整（起訴書僅記載餘款三十八萬元），
    每月一期，自九十一年十一月三十日至九十四年十月三十日止，每期應給付一萬
    三千七百三十八元，標的物存放地點為甲○○之
    村三鄰尖山卅四之一號（契約書誤載為苗栗市尖山三十四號），在價金未付清之
    前，標的物所有權仍屬於出賣人順益公司所有，買受人僅得依約占有使用，不得
    任意遷移、出質、出賣或為其他處分。而羅文正等人，則將頭期款與交車款交付
    順益公司之承辦人員後，使該承辦人員陷於錯誤，交付六Ｅ─００三九號自用小
    客車予羅文正等人，詎羅文正等人在取得上述自用小客車後，僅繳付二期分期價
    金，即拒不付款，且未依約存放於上開
    且明知該車並未遺失，竟共同基於承前意圖為自己及他人不法所有之同一概括犯
    意聯絡，以該車失竊為由，向承保該車失竊保險業務之新安產物保險股份有限公
    司（以下簡稱新安公司）詐領保險理賠金，先由江文雄開車載羅文正及鄭清和，
    於九十一年十一月二十九日，至苗栗縣警察局頭份分局頭份派出所，以未指定犯
    人誣告及接續使公務人員登載不實之方式，向警員申報「在同日十一時許，發現
    停於苗栗縣頭份鎮○○○路、忠孝一路口之六Ｅ─００三九號自用小客車失竊，
    請求協尋」等情，使警員誤以為該部自用小客車遭人竊盜，而啟動偵查作為，使
    不特定之人，有受刑事處分之危險，且警員將上述事項，登載於職務上所掌之苗
    栗市警察局車輛協尋車牌失竊（尋獲）電腦輸入單等公文書，足以生損害於警察
    機關對於車輛失竊資料管理之正確性，透過內政部警政署資訊室，傳送至交通部
    公路總局新竹區監理所（以下簡稱新竹監理所），致使該監理所之承辦人員，將
    該部自用小客車失竊之不實事項，登載於職務上所掌管之公文書上，足以生損害
    於監理機關對於車籍資料管理之正確性。甲○○等人再將上述車輛失竊並向警局
    申報等訊息，告知順益公司承辦人員，會同該公司之承辦人員，於九十二年四月
    三日，至交通部公路總局新竹區監理所苗栗監理站（以下簡稱苗栗監理站），辦
    理前述動產擔保交易附條件買賣註銷登記及失竊登記，致使該監理站之承辦人員
    ，將上開不實事項，登載於職務上所掌管之公文書上，足以生損害於監理機關對
    於動產擔保交易附條件買賣登記及車籍資料管理之正確性及順益公司。「江文雄
    」隨即通知甲○○持
    件，至新安公司苗栗通訊處，向新安公司承辦人員行使申請六Ｅ─００三九號自
    用小客車失竊之保險理賠金，足以生損害於新安公司對於受理失竊車輛理賠之正
    確性，並使承辦人員陷於錯誤而受理，並將相關資料送至位於臺北市之總公司，
    辦理核算理賠金之業務，經核算之結果為六十四萬八千零九十元（依約定賠款金
    額應如數支付動產抵押權人即順益公司，但順益公司除得受償四十六萬七千零九
    十二元「即貸款總額加計利息之四十九萬四千五百六十八元扣除已繳納二期之一
    萬三千七百三十八元共二萬七千四百七十六元」及遲延利息外，如有餘額，依保
    險契約法理，應仍為被保險人甲○○所有，是就此詐欺取財部分，應係意圖為自
    己及他人不法所有，起訴書認為僅係意圖為自己不法所有乙節，尚有所誤，應予
    更正）未予理賠給付前，嗣於九十二年五月二十六日，甲○○等人將六Ｅ─００
    三九號自用小客車，停於新竹市○○區○村里○○街二十五號前，為新竹市第三
    分局中華派出所之警員尋獲，並通知甲○○到派出所，由甲○○辦理領回。鄭清
    和、「江文雄」等人於翌日即同年五月二十七日，持新竹市警察局車輛協尋車牌
    失竊（尋獲）電腦輸入單等文件，至交通部公路總局新竹區監理所桃園監理站（
    以下簡稱桃園監理站），辦理六Ｅ─００三九號車輛尋獲註銷登記，並將該部自
    用小客車過戶與鄭清和，且重領新牌照為八九一二─ＦＰ號，復由桃園監理站將
    該部自用小客車之車籍移轉至交通部公路總局嘉義區監理所（以下簡稱嘉義監理
    所）管轄。迄於九十二年五月三十日，鄭清和委由不知情之嘉義市中興汽車商行
    ，將前述自用小客車，出售予不知情之潘盈璉。嗣因順益公司等待許久，仍未見
    新安公司將上述自用小客車之失竊理賠金核撥，向新安公司查詢，得悉新安公司
    於九十二年八月間發現該車業已尋獲，且已過戶登記於他人名下而未予理賠之訊
    息，始知上情。
二、證據名稱：
　（一）被告甲○○於偵查及本院中之自白。
　（二）證人順益公司課長高永正、業務員彭昱凱、對保人陳仰高及潘盈璉之證述。
　（三）契約書、順益企業分期申請簡表、中華徵信所信用調查服務查覆表、甲○○
        期付款方式，購買上述自用小客車等事實。
  （四）動產擔保交易附條分期件買賣動產抵押設定登記申請書及繳納明細形表各一
        張。證明：被告就前述汽車設定動產擔保抵押之事實及繳納分期款之情形。
  （五）苗栗縣警察局頭份分局頭份派出所呈報單、談話筆錄、苗栗縣警察局車輛協
        尋車牌失竊（尋獲）電腦輸入單、苗栗縣警察局偵辦暴力、竊盜案件訪（慰
        ）問表、車輛竊盜車牌失竊個別資料查詢報表各一份。證明：被告至頭份派
        出所申報車輛失竊、警員查訪等事實。
　（六）嘉義監理所提供之汽車車籍查詢表二張、汽車異動歷史查詢一張、汽車車主
        歷史查詢一張、原車主
        張、汽車過戶登記書一份，臺北市監理處提供之汽車新領牌照登記書一張，
        桃園監理站提供之汽車新領牌照登記書、切結書、新竹市警察局車輛協尋車
        牌失竊（尋獲）電腦輸入單各一張，苗栗監理站提供之拋棄附條件買賣設定
        登記權書、動產擔保交易附條件買賣動產抵押設定及註銷設定登記申請書、
        汽車異動登記書各一張。證明：上述自用小客車新領牌照、失竊登記、過戶
        登記、動產抵押設定及註銷登記、異動等資料。
　（七）新安公司函附之汽車竊盜險理賠申請書、行車執照影本、汽車車輛異動登記
        書、甲○○
        正等人向新安公司詐領保險金之事實。
  （八）新竹市警察局車輛協尋車牌失竊（尋獲）電腦輸入單、警詢筆錄各一份。證
        明：前述車輛尋獲之事實。
　（九）汽車買賣（仲介）合約書、修護車輛委修單、汽車新領牌照登記書、汽車過
        戶登記書、汽車燃料使用費繳納通知書、行車執照費收據、汽車新領號牌費
        及行車執照費收據、使用牌照稅繳款書、汽車檢驗費收據各一張。證明：鄭
        清和委託中古車行將上述汽車出售與潘盈璉之事實。
  （十）臺灣高等法院被告全國前案紀錄表。
三、審酌被告坦承犯行，節省訴訟資源，併參酌其生活狀況、品行、犯罪之動機、目
    的、手段、所生危害，暨檢察官求處有期徒刑一年六月，被告亦請求判處一年半
    以下等情（本院九十三年十一月十日審理程序筆錄第十頁參照），爰量處如主文
    所示之刑罰。
四、應適用之法條：
（一）刑事訴訟法第二百七十三條之一第一項，第二百九十九條第一項前段、第三百
      十條之二、第四百五十四條第一項。
（二）動產擔保交易法第三十八條。
（三）刑法第十一條前段、第二十八條、第五十六條、第三百三十九條第一項、第一
      百七十一條第一項、第二百十六條、第二百十四條、第五十五條後段。
（四）罰金罰鍰提高標準條例第一條前段。
五、如不服本件判決，得自收受送達之日起十日內，向本院提起上訴。
本案經檢察官黃俊鳴到庭執行職務。
中　　　華　　　民　　　國　　九十三　　年　　十一　　月　　　二十四　　日
                              臺灣苗栗地方法院刑事第一庭
                                            法  官  李  太  正
右正本證明與原本無異。
                                            書記官  劉  秋  雯
中　　　華　　　民　　　國　　九十三　　年　　十一　　月　　　二十四　　日
附記論罪之法條全文：
刑法第三百三十九條第一項
意圖為自己或第三人不法之所有，以詐術使人將本人或第三人之物交付者，處五年以
下有期徒刑、拘役或科或併科一千元以下罰金。
刑法第一百七十一條第一項
未指定犯人，而向該管公務員誣告犯罪者，處一年以下有期徒刑、拘役或三百元以下
罰金。
刑法第二百一十六條
行使第二百十條至第二百十五條之文書者，依偽造、變造文書或登載不實事項或使登
載不實事項之規定處斷。
刑法第二百十四條
明知為不實之事項，而使公務員登載於職務上所掌之公文書，足以生損害於公眾或他
人者，處三年以下有期徒刑、拘役或五百元以下罰金。
動產擔保交易法第三十八條
動產擔保交易之債務人，意圖不法之利益，將標的物遷移、出賣、出質、移轉、抵押
或為其他處分，致生損害於債權人者，處三年以下有期徒刑、拘役或科或併科六千元
以下之罰金。
